臺灣臺中地方法院刑事判決
111年度交簡上字第110號
上  訴  人  臺灣臺中地方檢察署檢察官
被      告  吳苪宏



上列上訴人因被告公共危險案件，不服本院豐原簡易庭民國111
年3月18日111年度豐交簡字第151號第一審簡易判決（聲請簡易
判決處刑案號：臺灣臺中地方檢察署111年度速偵字第580號），
提起上訴，本院管轄之第二審合議庭判決如下：
    主    文
原判決撤銷。
吳苪宏駕駛動力交通工具而吐氣所含酒精濃度達每公升零點二五
毫克以上，累犯，處有期徒刑陸月，併科罰金新臺幣壹萬元，有
期徒刑如易科罰金，罰金如易服勞役，均以新臺幣壹仟元折算壹
日。
    犯罪事實
一、吳苪宏於民國111年1月30日凌晨0時許起至同日5時許止，在
    其不詳友人位於臺中市豐原區豐南街240巷之住處內（詳細
    地址不詳），飲用1瓶約750毫升之威士忌酒後，其吐氣所含
    酒精濃度已達每公升0.25毫克以上，仍基於酒後駕駛動力交
    通工具之犯意，於同日凌晨5時許，駕駛車牌號碼0000-00號
    自用小客車上路，自上開不詳友人住處出發，欲駕車返回其
    位於臺中市○○區○○路000號3樓之居所處。嗣於同日上午7時4
    5分許，駕車行經臺中市豐原區西勢一街與豐原大道1段之交
    岔路口時，因無故將車輛暫停於路中（引擎發動中），經擔
    服巡邏勤務之員警上前盤查，發現其身上有濃厚酒味，遂對
    其施以吐氣酒精濃度測試，並於同日上午7時53分許，測得
    其吐氣所含酒精濃度達每公升0.49毫克而查獲。
二、案經臺中市政府警察局豐原分局報告臺灣臺中地方檢察署檢
    察官偵查後聲請以簡易判決處刑。
    理    由
壹、程序部分：
一、按被告經合法傳喚，無正當之理由不到庭者，得不待其陳述
    ，逕行判決，刑事訴訟法第371條定有明文。對於簡易判決
    不服而上訴者，準用上開規定，同法第455條之1第3項亦有
    明文。經查，被告吳苪宏（下稱被告）經本院合法傳喚，於
    審判期日無正當理由未到庭，有本院送達證書、報到單、審
    判筆錄、被告個人戶籍資料查詢結果及臺灣高等法院在監在
    押全國紀錄表在卷可稽，爰依前揭規定，不待其陳述，逕由
    檢察官一造辯論而為判決。
二、證據能力之說明：
(一)刑事訴訟法第159條之5規定：「（第1項）被告以外之人於
    審判外之陳述，雖不符前4條之規定，而經當事人於審判程
    序同意作為證據，法院審酌該言詞陳述或書面陳述作成時之
    情況，認為適當者，亦得為證據。（第2項）當事人、代理
    人或辯護人於法院調查證據時，知有第159條第1項不得為證
    據之情形，而未於言詞辯論終結前聲明異議者，視為有前項
    之同意」，其立法意旨在於傳聞證據未經當事人反對詰問予
    以核實，原則上先予排除，惟若當事人已放棄詰問或未聲明
    異議，基於證據資料愈豐富，愈有助於真實發現之理念，及
    強化言詞辯論原則，法院自可承認該傳聞證據例外擁有證據
    能力。經查，本判決所引用被告以外之人於審判外之言詞或
    書面陳述，業經本院於審判期日依法踐行調查證據之程序，
    被告經合法傳喚，無正當之理由未到庭，而被告於本院審理
    辯論終結前，亦未曾就該等陳述之據據能力聲明異議，本院
    審酌該等證據資料作成時之情況，並無違法不當或證明力明
    顯過低之瑕疵，並與被告被訴之犯罪事實具有關連性，認以
    之作為證據應屬適當，依刑事訴訟法第159條之5規定，均具
    有證據能力。
(二)本判決所引用之非供述證據，經查並無違背法定程序取得之
    情形，亦無證據證明有何偽造、變造之情事，經審酌與本案
    被告被訴之犯罪事實具有關連性，依刑事訴訟法第158條之4
    規定之反面解釋，亦均具有證據能力。
貳、實體部分：
一、認定犯罪事實所憑之證據及理由：
    被告於本院審理時雖未到庭陳述，然上揭犯罪事實，業據其
    於警詢及偵訊均坦承不諱，並有員警職務報告、臺中市政府
    警察局豐原分局合作派出所酒精測定紀錄表、舉發違反道路
    交通管理事件通知單、車輛詳細資料報表、證號查詢汽車駕
    駛人資料在卷可稽，足認被告之任意性自白應與事實相符，
    堪以採信。從而。本案事證明確，被告上開犯行堪以認定，
    應依法論科。
二、論罪及刑之加重：
(一)核被告所為，係犯刑法第185條之3第1項第1款之駕駛動力交
    通工具而吐氣所含酒精濃度達每公升0.25毫克以上罪。
(二)被告前曾因公共危險案件，經本院107年度豐交簡字第946號
    判決判處有期徒刑2月確定，於108年7月22日徒刑易服社會
    勞動改易科罰金執行完畢等情，有其臺灣高等法院被告前案
    紀錄表、本院107年度豐交簡字第946號判決在卷可稽，其於
    受前揭有期徒刑之執行完畢後，5年以內故意再犯本案有期
    徒刑以上之罪，為累犯；又本院審酌被告構成累犯之前案與
    本案同為飲用威士忌酒後駕車之公共危險案件，行為態樣與
    所犯罪質均相同，檢察官主張被告有其特別惡性及對於刑罰
    之反應力較為薄弱之情形，請求依累犯規定加重其刑等語，
    應屬有據，並無所受之刑罰超過其所應負擔罪責之情形，爰
    依刑法第47條第1項規定，加重其刑。
三、檢察官上訴意旨略以：被告酒後駕車之不法行為，同時觸犯
    行政罰及刑罰，而被告本案係10年內第2次酒駕違規，且係
    駕駛小客車酒駕，故本案行政罰部分，依道路交通管理處罰
    條例規定，罰鍰為新臺幣（下同）12萬元，然原審所量處之
    徒刑經易科罰金折算後，卻僅有9萬元左右，顯低於行政罰
    之最低裁罰標準，復因法院宣告之主刑種類為有期徒刑，而
    非罰金，亦不能再適用道路交通管理處罰條例第35條第11項
    規定由行政機關補裁處罰金與上揭統一裁罰基準間不足差額
    之罰鍰。因此，原審之量刑造成同一案件以刑事程序處理後
    之最終處罰結果，卻比依行政罰程序處理之結果更為輕微，
    應有過輕而有失衡之憾，亦與學理及立法精神有所衝突，且
    難認契合人民法律感情，請求撤銷原判決，另為適宜之量刑
    等語。
四、撤銷改判之說明：
(一)原審就被告上開犯行，予以論罪科刑，固非無見，惟查：
  1.刑罰之量定，固屬法院自由裁量之職權行使，惟刑事審判之
    量刑，旨在實現刑罰權之分配的正義，故法院對科刑判決之
    被告量刑，應符合罪刑相當原則，使罰當其罪，以契合人民
    之法律感情，此所以刑法第57條明定科刑時應以行為人責任
    為基礎，並審酌一切情狀，尤應注意該條所列各款事項，以
    為科刑輕重之標準。而法院行使此項職權時，除應審查被告
    是否符合量刑之法定要件外，仍應受比例原則與平等原則等
    一般法律原則支配；此所稱之比例原則，指法院行使此項職
    權判斷時，須符合客觀上之適當性、相當性與必要性之價值
    要求，不得逾越此等特性之程度，用以維護其均衡；而所稱
    之平等原則，則非指一律齊頭之平等待遇，應從實質上加以
    客觀判斷，對相同之條件事實，始得為相同之處理，倘條件
    事實有別，則應本乎正義理念，分別予以適度處理；若違反
    比例原則、平等原則時，自有濫用裁量權之違法。
　2.經查，被告所犯刑法第185條之3第1項第1款之駕駛動力交通
    工具而吐氣所含酒精濃度達每公升0.25毫克以上罪，「法定
    本刑」為「3年以下有期徒刑，得併科30萬元以下罰金」，
    經依刑法第47條第1項之累犯規定加重其刑後（即總則性質
    之「刑罰加重」）所形成之「處斷刑」範圍，最低即為3月
    以上有期徒刑，而原審所量處之「宣告刑」有期徒刑3月，
    固然在處斷刑之範圍內，然查：
　⑴本案被告酒後駕駛動力交通工具之種類為「自用小客車」，
    為警查獲時，其吐氣所含酒精濃度達「每公升0.49毫克」，
    則其「犯罪之手段」、「違反義務之程度」、「犯罪所生之
    危險」（刑法第57條第3款、第8款、第9款參照），均顯然
    較諸其他常見僅騎乘普通重型機車或電動自行車等動力交通
    工具之行為人，或其他吐氣所含酒精濃度僅超逾法定標準值
    不多等情況，犯罪情節及所生之危險均更為嚴重，則原審就
    本案仍僅在處斷刑範圍內量處被告最低度刑，其裁量權行使
    是否符合前述量刑之平等原則，已非無可議之處。
  ⑵又被告除前述構成累犯之前科紀錄外（未予重複評價），於
    本案為警查獲前不久，曾密集、反覆犯如下表所示相同罪質
    之酒駕公共危險案件而為警查獲之情形：
行為時間與態樣 查獲情況 本院判決結果 於111年1月20日晚間7時至10許，先後在不同餐廳、KTV飲用威士忌酒及啤酒後，於同年月21日凌晨1時20分許，駕駛自用小客車上路。 因形跡可疑為警攔查，於111年1月21日凌晨1時34分許，測得被告吐氣酒精濃度為每公升0.68毫克。 111年3月3日111年度豐交簡字第162號判決處有期徒刑3月、併科罰金2萬元。 於111年1月26日晚間8時許至翌日凌晨1時28分許前之某時，在不詳友人住處飲用威士忌酒後，駕駛自用小客車上路。 於111年1月27日凌晨1時28分許，因不勝酒力，駕車自撞圍牆，經警到場處理，測得被告吐氣酒精濃度為每公升0.89毫克。 111年2月25日111年度豐交簡字第134號判決處有期徒刑4月。 
　　本案為被告於111年1月30日凌晨0時許起至同日5時許止，在
    不詳友人住處飲用威士忌酒後，駕駛自用小客車上路，並於
    同日上午7時45分許，因無故將車輛暫停路中而為警盤查，
    並測得其吐氣所含酒精濃度達每公升0.49毫克而查獲，核與
    上表所示公共危險案件之犯罪情節、行為態樣均有類似性，
    則法院於處斷刑範圍內酌定宣告刑時，自應就此部分「犯罪
    行為人之品行」（刑法第57條第5款參照）等行為性格情狀
    （即主觀惡性與反社會危險性），加以特別預防之目的考量
    （即應考量威懾或教育等預防之目的需求，以填補法定刑罰
    幅度所框架之空間，進而酌定其宣告刑），以符合前述量刑
    之比例原則，使罰當其罪；則原審就本案僅在處斷刑範圍內
    量處被告最低度刑，容有過輕而難收矯治及警惕之效，顯然
    不符罪刑相當原則。
　3.基上，檢察官上訴指摘原審所量處之徒刑經易科罰金折算後
    之金額，低於行政罰之最低裁罰標準之金額為由，將原審所
    量處之「有期徒刑」，與執行檢察官可能准予「易刑處分」
    之結果相比較，作為指摘法院量刑不當之理由，雖有未洽；
    惟檢察官上訴所指摘原判決量刑過輕而有失衡之憾，未完整
    評價被告之行為惡性，難認契合人民法律感情，而認原判決
    量刑不當等語，則為有理由，應由本院撤銷改判。
(二)爰以行為人責任為基礎，審酌被告不顧政府機關及新聞媒體
    一再宣導酒精成分對於人之意識、控制能力具有不良影響，
    飲酒後會導致對事物之辨識及反應能力較平常薄弱，而酒後
    駕車將對往來公眾及駕駛人自身皆具有高度危險性，且被告
    除前述構成累犯之前科紀錄外（未予重複評價），於案發前
    不久，方有2次酒後駕車之公共危險案件為警查獲之紀錄，
    於案發時，其駕駛執照亦已因酒駕遭吊扣（銷），卻仍為圖
    一己往來交通之便，在友人住處飲用1瓶威士忌酒後，逕行
    駕駛自用小客車上路，其酒後所駕駛之動力交通工具種類對
    道路交通所生之危險顯然較一般機、慢車更高，並因其無故
    將該車輛暫停於路中（引擎發動中）而為警盤查，經警發現
    其身上有濃厚酒味，遂對其施以吐氣酒精濃度測試，測得其
    吐氣所含酒精濃度已高達每公升0.49毫克，濃度非低，違反
    義務程度之情節非輕，本應予較重之非難；惟考量被告犯後
    於警詢、偵訊均坦認犯行，態度尚可，且所幸並未肇事造成
    他人傷亡或財產損害前即為警查獲，檢察官亦因而據以聲請
    以簡易判決處刑，兼衡其於警詢自陳為高職肄業學歷之教育
    程度，職業工，家庭經濟狀況貧寒之生活狀況等一切情狀，
    量處如主文第2項所示之刑，並諭知有期徒刑如易科罰金，
    罰金如易服勞役之折算標準。
據上論斷，應依刑事訴訟法第455條之1第1項、第3項、第369條
第1項前段、第364條、第299條第1項前段，刑法第185條之3第1 
項第1款、第47條第1項、第41條第1項前段、第42條第3項前段，
刑法施行法第1條之1第1項，判決如主文。
本案經檢察官洪佳業聲請簡易判決處刑及提起上訴，檢察官林岳
賢到庭執行職務。
中　　華　　民　　國　　111 　年　　8 　　月　　3 　　日
                  刑事第十二庭  審判長法  官 廖慧娟

　　　　　　　　　　　　　　　　      法  官 張意鈞

　　　　　　　　　　　　　　　　      法  官 何紹輔
以上正本證明與原本無異。
不得上訴。
　　　　　　　　　　　　　　　　　　　書記官 林政佑
中　　華　　民　　國　　111 　年　　8 　　月　　3 　　日
　　　　　　　　　　　　　　　　　　　　
【附錄本案論罪科刑法條】
中華民國刑法第185條之3
駕駛動力交通工具而有下列情形之一者，處3年以下有期徒刑，
得併科30萬元以下罰金：
一、吐氣所含酒精濃度達每公升零點二五毫克或血液中酒精濃度
    達百分之零點零五以上。
二、有前款以外之其他情事足認服用酒類或其他相類之物，致不
    能安全駕駛。
三、服用毒品、麻醉藥品或其他相類之物，致不能安全駕駛。
因而致人於死者，處3年以上10年以下有期徒刑，得併科2百萬元
以下罰金；致重傷者，處1年以上7年以下有期徒刑，得併科1百
萬元以下罰金。
曾犯本條或陸海空軍刑法第54條之罪，經有罪判決確定或經緩起
訴處分確定，於十年內再犯第1項之罪因而致人於死者，處無期
徒刑或5年以上有期徒刑，得併科3百萬元以下罰金；致重傷者，
處3年以上10年以下有期徒刑，得併科2百萬元以下罰金。